臺灣高雄地方法院小額民事判決
111年度雄小字第691號
原      告  潘豐祥  
被      告  洪良義  

            陳姬帆  

上列當事人間給付剩餘租金等事件，經本院於民國111 年7 月14
日言詞辯論終結，判決如下：
    主      文
被告應給付原告新臺幣壹萬參仟壹佰參拾元，及自民國一一一年
五月三日起至清償日止，按週年利率百分之五計算之利息。
原告其餘之訴駁回。
訴訟費用新臺幣壹仟元由被告負擔。
本判決第一項得假執行，但被告以新臺幣壹萬參仟壹佰參拾元供
擔保後免為假執行。
    事實及理由
一、按小額訴訟之訴狀送達後，原告不得將原訴變更或追加他訴
    ，但擴張或減縮應受判決事項之聲明者，不在此限，民事訴
    訟法第436 條之23、第436 條第2 項及第255 條第1 項但書
    第3 款定有明文。查原告起訴時原聲明：被告應連帶給付原
    告新臺幣（下同）56,863元，及自起訴狀繕本送達翌日起至
    清償日止，按週年利率5%計算之利息。嗣於本院審理時先以
    書面變更聲明為：被告應連帶給付原告61,363元；再經本院
    確認其請求明細內容後，又表示前揭金額中關於本件訴訟費
    用1,000元及另案的訴訟費用2,100元應予減縮，惟迄最終言
    詞辯論期日復又予以擴張，回復聲明為：被告2 人應給付原
    告61,363 元，及自111 年5 月3 日起至清償日止，按週年
    利率5%計算之利息，核屬擴張應受判決事項之聲明，其訴之
    聲明之擴張，揆諸前開規定，程序尚無不合，應予准許。
二、原告主張：被告陳姬帆前與伊簽訂房屋租賃契約書（下稱系
    爭租約），約定自民國105 年11月10日起向伊承租高雄市○○
    區○○○路000 號7 樓之15房屋（下稱系爭房屋），租金每月
    新臺幣（下同）7,000 元，被告洪良義則為連帶保證人。又
    兩造間租賃關係持續至110 年3 月10日伊所為終止系爭租約
    之意思表示到達被告而終止，被告仍拒不返還系爭房屋，伊
    乃訴請被告遷讓房屋，並經本院以110 年度雄簡字第697 號
    民事判決（下稱系爭前案）判命被告陳姬帆遷出系爭房屋，
    且結算被告2 人迄至110 年8 月9 日止所積欠未償還之相當
    於租金不當得利合計為35,000元，詎被告2 人於110 年10月
    27日始搬離系爭房屋，是被告2 人於110 年9 月、10月無權
    占有系爭房屋期間，每月受有相當於租金7,000 元之不當得
    利。另被告於返還系爭房屋之日止尚積欠水費423 元、電費
    340 元，並應賠償洗衣機損壞2,500 元、冰箱500 元、沙發
    茶几損害16,000元、電視機損壞12,000元、馬桶及清潔管阻
    塞3,000 元、蓮蓬頭損害3,000 元、電熱水器損害3,500 元
    、本件訴訟費用1,000 元及系爭前案訴訟費用2,100 元，合
    計61,363元，為此，爰依系爭租約及不當得利之法律關係提
    起本訴等語，並聲明：被告2 人應給付原告61,363 元，及
    自111 年5 月3 日起至清償日止，按週年利率5%計算之利息
    。
三、被告則均以：伊等已於110 年10月2 日搬遷系爭房屋返還予
    原告，並於當日將鑰匙轉交管理室，就原告計算不當得利之
    期間有爭執，水費340 元、電費340 元則不爭執。另伊等於
    搬離系爭房屋時確有清潔環境，原告主張之電視機、洗衣機
    及茶几等損壞，係樓上房屋洗衣機排水管漏水所致，其餘部
    分均屬自然使用之耗損，伊等並未為毀損破壞，反而係於承
    租系爭房屋期間，多次催告原告修繕未獲回應等語置辯，並
    聲明：原告之訴駁回。
四、得心證之理由：
  ㈠積欠水費423 元、電費340 元部分：
　　原告主張被告積欠之水費423 元、電費340 元，為被告所不
    爭執，且同意共同給付，是原告請求被告2 人給付水費423 
    元、電費340 元為有理由。
　㈡被告2 人受有相當於租金不當得利部分：
　⒈按當事人主張有利於己之事實者，就其事實有舉證之責任，
    民事訴訟法第277 條前段定有明文。次按被告無權占有原告
    之土地，可能獲得相當於租金之利益，此為通常之觀念；無
    權占有他人之土地，係侵害該土地所有人之所有權，應構成
    侵權行為，被害人對於侵權行為人得請求賠償相當於租金之
    損害。復按無法律上之原因而受利益，致他人受損害者，應
    返還其利益，依其利益之性質不能返還者，應償還其價額，
    民法第179 條、第181條但書分別定有明文，而無權占有他
    人土地，可能獲得相當於租金之利益為社會通常之觀念，並
    致不動產所有權人無法對不動產為使用收益，而受有同額之
    損害。另按所謂相當於租金之利益，係指因其本質上並非合
    法契約下所稱之租金，而僅係因占有人使用收益之結果，致
    所有人無法將之出租而收取租金，形同占有人受有相當於租
    金之利益，所有人則受有相當於租金之損害，故於認定占有
    人應返還之利益時，得以若占有人以承租方式占有使用時所
    應支出之租金為依據，則此項相當租金利益之認定，自可參
    酌原先出租時之租金額，而不受法定租金額之限制。
  ⒉經查，原告與被告陳姬帆間就系爭房屋之不定期租賃契約關
    係，因被告陳姬帆積欠租金達2 個月以上，經原告於系爭前
    案以起訴狀繕本送達被告陳姬帆之110 年3 月10日即已終止
    ，而原告與被告陳姬帆間之租金債權結算至110 年8 月9 日
    止為35,000元等情，業據本院調取系爭前案卷宗核閱無誤，
    堪信為真實。原告主張被告2 人係於110 年10月27日始自系
    爭房屋遷出，認被告2 人尚應給付相當於租金之不當得利14
    ,000元云云，為被告2 人所否認，則原告就被告2 人因無權
    占有使用系爭房屋而受有不當得利為主張時，依民事訴訟法
    第277 條之規定，應由原告先就被告2 人迄至110 年10月27
    日止仍有使用系爭房屋乙節負舉證之責，原告於本院雖稱其
    於110 年10月27日前往系爭房屋察看發現被告2 人的狗籠還
    在云云（見本院卷第102 頁），惟原告始終未提出何證據以
    實其說，本院參以被告提供之系爭房屋大樓管理員工作日誌
    確有記載被告2 人業於110 年10月2 日寄託管理員交還鑰匙
    之紀錄（見本院卷第151 頁），則被告2 人抗辯其等係於11
    0 年10月2 日已自系爭房屋遷出為繼續占有使用該房屋乙節
    為真。又原告與被告陳姬帆就系爭房屋所成立之租賃契約關
    係（含嗣後變更為不定期租賃契約部分），係以每月7,000 
    元計算租金，換言之，被告陳姬帆每月使用系爭房屋所能獲
    得之客觀利益即相當於7,000 元，若以此為計算基準，被告
    陳姬帆自110 年8 月10日起迄110 年10月2 日止，計1 個月
    又23天，其所受有相當於租金之不當得利應為12,367元【計
    算式：（7,000×（1＋23/30）≒12,367元）。末被告洪良義所
    擔任連帶保證人之系爭房屋租賃契約雖已終止如前所述，惟
    被告洪良義身為被告陳姬帆之配偶且共同住居使用系爭房屋
    而受有利益，其於本院審理時對於原告請求自己與被告陳姬
    帆共同給付相當於租金之不當得利亦表示無特別意見（見本
    院卷第103 頁），是原告請求被告2 人給付相當租金之不當
    得利，於12,367 元之範圍內為有理由，逾此範圍則屬無據
    ，應予駁回。
　㈢清潔費3,000 元部分：
　　原告雖提出清潔前、後之主臥室與客廳照片主張被告應賠償
    其環境清潔費用3,000 元云云，然觀原告提供之清潔前、後
    之主臥室照片，經比對後發現其硬體設施、規格（例如抽屜
    之格式、抽屜右側與牆面間之距離，見本院卷第82頁、第83
    頁）顯然迥異，無法認定為同一處所之照片，又原告所提供
    清理前客廳之照片中所堆放之雜物時係備供裝修之新品門扇
    、門框與泥作器材（見本院卷第85頁），是否為被告2 人遷
    出系爭房屋時所留下亦甚可疑，本院徒以原告所提供之照片
    尚無法認定被告2 人遷離系爭房屋時有留下何異常髒汙須待
    原告另行僱工清潔。更遑論原告迄本件言詞辯論終結前始終
    未提出任何支付清潔費用之單據為憑，是原告此部分之請求
    顯難認為有據。
　㈣洗衣機2,500 元、冰箱500 元、蓮蓬頭3,000 元、馬桶與水
    管疏通3,000 元及電熱水器3,500 元部分：
　　按損害賠償之債，以有損害之發生及有責任原因之事實，並
    二者之間，有相當因果關係為成立要件。故原告所主張損害
    賠償之債，如不合於此項成立要件者，即難謂有損害賠償請
    求權存在。經查，原告主張洗衣機、冰箱、蓮蓬頭、馬桶管
    路及電熱水器均係遭被告2 人毀損，應賠償相關維修費用云
    云，然為被告所否認，依首揭說明仍應由原告就其所受損害
    與被告2 人有何侵權行為及其因果關係負舉證之責。原告固
    有提出修繕估價單，惟此僅足以證明原告事後有送修之紀錄
    ，尚不能證明其損害之原因為何，再從前揭單據開立之日期
    各為111 年1 月11日、111 年1 月3 日、110 年12月31日、
    110 年12月30日及111 年1 月15日（見本院卷第31頁、第33
    頁、第55頁、第57頁及第97頁），距離被告2 人遷離系爭房
    屋之110 年10月2 日已有相當時日，其送修之原因是否可歸
    責於被告2 人也甚可疑，佐以原告所提出其與被告之間通訊
    軟體LINE對話內容，也僅提及茶几、電風扇及電視毀損，並
    無洗衣機、冰箱、蓮蓬頭、馬桶管路及電熱水器損壞之紀錄
    ，是原告徒憑送修之費用單據與修復後之照片尚不足以證明
    其損害之原因暨被告2 人與該原因之關連，故原告請求被告
    2 人賠償洗衣機2,500 元、冰箱500 元、蓮蓬頭3,000 元、
    馬桶與水管疏通3,000 元及電熱水器3,500 元，為無理由。
　㈤電視機12,000元部分：
　　原告雖主張電視機係遭被告2 人毀損云云，然為被告所否認
    ，並抗辯該電視機係因系爭房屋樓上住戶管線漏水導致損壞
    云云，有被告提供客廳漏水時之翻拍照片在卷可稽（見本院
    卷第108 頁），原告雖以系爭前案判決並未採信被告2 人之
    抗辯提出反駁，惟系爭前案判決係因被告2 人未提出修繕費
    用單據而不採信被告2 人抗辯其等財物有遭毀損乙情，並非
    認定系爭房屋無因樓上住戶錯接管線而嚴重漏水侵入系爭房
    屋，參以原告自己在系爭前案法院當庭勘驗被告2 人所提出
    之漏水畫面影片，告以兩造畫面顯示地面確實有積水情形，
    水是從天花板沿著一面牆壁往下流，原告當場表示「水沖下
    來的地方下面只有電視，電視是我的」（見系爭前案卷第18
    9 頁），則被告2 人抗辯原告所有之電視機係因該漏水事故
    而損壞，且造成該漏水為可歸責樓上住戶並非全然無據，原
    告迄本件言詞辯論終結前又不能提出其他證據方法證明電視
    機係被告2 人另以其他方式損壞，則原告請求被告2人給付
    電視機之維修費用顯乏所據。
　㈥沙發茶几16,000元部分：
　　原告雖主張系爭房屋內茶几桌腳遭被告2 人所飼犬隻抓壞，
    整個崩落塌陷，然為被告所否認，並抗辯茶几桌腳是因樓上
    房屋漏水時地面泡水而膨脹崩壞，衡以系爭前案法院審理時
    已經確認當時樓上房屋漏水時，系爭房屋地面有積水情形，
    且水流還持續從牆壁一側流下，則被告抗辯茶几桌腳是因樓
    上房屋漏水時地面泡水膨脹崩壞即非無據，原告又不能提出
    何證據證明該茶几桌腳之損害純然係因被告2 人所飼養犬隻
    抓壞，則原告請求被告2 人賠償茶几之損失難認有理由。另
    就原告所主張之沙發部分，然其於一開始以通訊軟體LINE與
    被告說明損害品項時僅有茶几、電風扇與電視，並未將沙發
    列入被告應賠償之物品項目，原告雖主張該沙發係被告所飼
    養犬隻抓破表皮才損害云云，但依被告所提供之沙發照片所
    示，該沙發之皮面裂痕甚為整齊，不似由犬隻以指爪抓劃破
    裂所致，確有可能是正常使用下所產生之破損，被告抗辯係
    使用日久而致縫線處破裂尚非全然不可採信，且該沙發破損
    處佔整體比例甚低，原告捨一般表皮修補而將整座沙發汰舊
    換新，請求被告2 人賠償新品之價格，亦非事理之平，是原
    告請求被告2 人賠償沙發損失亦無理由。
　㈦本件訴訟費用1,000元及系爭前案訴訟費用2,100元部分：
　　本件裁判費依民事訴訟法第79條之規定，本應由本院於主文
    訴訟費用項下諭知應由何人負擔，原告額外將之提列並加入
    請求被告給付，實屬多餘，應予駁回。至系爭前案之裁判費
    業經該案於判決主文中予以宣示，原告就系爭前案已為判決
    之事項另在本件訴訟重複主張請求，欠卻法律保護之必要性
    ，應併予以駁回。
五、綜上所述，原告請求被告2 人給付積欠之水費423 元、電費
    340 元及相當租金之不當得利12,367元，合計13,130元及自
    111 年5 月3 日起至清償日止，按週年利率5%計算之利息，
    為有理由，應予准許，逾此範圍之請求為無理由，應予駁回
    。
六、本件原告勝訴部分係適用小額訴訟程序所為被告敗訴之判決
    ，依民事訴訟法第436條之20之規定，應依職權宣告假執行
    ；並依同法第436 條之23準用第436 條第2 項、第392 條第
    2 項，依職權為被告預供擔保，得免為假執行之宣告。
七、本件事證已臻明確，兩造其餘攻擊防禦方法，經本院審酌後
    認均不足以影響判決之結果，爰不另贅論，附此敘明。
八、據上論結，本件原告之訴為一部有理由，一部無理由，依民
    事訴訟法第79條、第436 條之20、第436 條之23、第436 條
    第2 項、第392 條第2 項，判決如主文。 
中　　華　　民　　國　　111 　年　　 8　　月　　12　　日
                 高雄簡易庭  法      官  謝宗翰
以上正本係照原本作成。
民事訴訟法第436條之24第2項：對於本判決之上訴，非以違背法
令為理由，不得為之。
如對本判決上訴，須於判決送達後20日內向本院提出上訴狀，並
須表明原判決所違背之法令及其具體內容與依訴訟資料可認為原
判決有違背法令之具體事實之上訴理由。（均須按他造當事人之
人數附繕本）。
中　　華　　民　　國　　111 　年　　8 　　月　　12　　日
                              書  記  官  許弘杰